臺灣高等法院臺中分院刑事判決　　　　　　　　　　九十一年度上訴字第六七三號
　　上　訴　人　乙○○
　　即　被　告
　　輔　佐　人　丙○○
　　即被告之父
　　指定辯護人　本院公設辯護人　甲○○
右上訴人因強盜案件，不服臺灣台中地方法院九十一年度訴字第六九一號中華民國九
十一年四月三日第一審判決（起訴案號：臺灣台中地方法院檢察署九十一年度偵字第
三七八五號），提起上訴，本院判決如左：
      主  文
上訴駁回。
      事  實
一、乙○○意圖為自己不法之所有，基於強盜之概括犯意，先後於（一）民國（下同
    ）九十一年二月十七日凌晨四時八分許，騎乘前其所竊取之ＩＭＱ—一○六號重
    型機車（加重竊盜部分業經原審法院判處有期徒刑一年確定在案），至台中縣大
    里市○○路○段三六０號之「７—統一超商」，將車發動停於店外後，先以其
    所有之紅色膠帶乙捲纏繞其手指以免留下指紋，並頭戴全罩式安全帽，嗣即持其
    所有在客觀上足供兇器使用之水果刀乙把，進入該店內，以水果刀在店員庚○○
    胸前晃動，恫嚇庚○○打開收銀機而當場施以脅迫，至使庚○○不能抗拒後打開
    收銀機，任由乙○○取去現金新台幣（下同）一千七百元，乙○○得手後旋即騎
    乘機車離去。（二）同年二月十九日凌晨五時三十五分許及同年二月二十三日凌
    晨六時十分許，復連續至台中縣大里市○○路○段二八三號之「Ｈ便利商店」
    ，持其所有之上開水果刀乙把，進入該店內，以水果刀抵住店員戊○○之胸部，
    恫嚇戊○○打開收銀機而當場施以強暴，至使戊○○不能抗拒後打開收銀機，任
    由乙○○分別取去現金九千六百元、二千四百元，得手後騎乘機車離去。（三）
    同年二月二十五日凌晨四時許，又至台中縣太平市○○路一六０號之「ＯＫ便利
    商店」，持其所有之上開水果刀乙把，進入該店內，以水果刀在店員己○○胸前
    晃動並指向腹部，恫嚇己○○打開收銀機而當場施以脅迫，至使己○○不能抗拒
    後打開收銀機，任由乙○○取去現金五千六百元，得手後騎乘機車離去。迨至同
    年二月二十五日下午三時三十分許，乙○○騎乘上開竊取之贓車，途經台中縣大
    里市○○路與東興路口時，為警當場查獲，並扣得上開水果刀乙把、紅色膠帶乙
    捲及剩餘之贓款四千五百元（已由己○○領回）等。
二、案經台中縣警察局霧峰分局報告台灣臺中地方法院檢察署檢察官偵查起訴。
      理  由
一、訊據上訴人即被告（以下簡稱為被告）乙○○對於右開犯罪事實，除否認事實欄
    （二）部分有持上開水果刀抵住被害人戊○○之胸部外，餘均供認不諱（見本院
    卷第二六頁至第二七頁及第四八頁至第五一頁），核與被害人庚○○、戊○○及
    己○○等人供述之情節均相符，並有卷附之贓物認領保管收據一紙（見偵查卷第
    二四頁）、翻拍之現場照片影本八張（見偵查卷第二八頁至第二九頁））及扣案
    之水果刀乙把、紅色膠帶乙捲等足稽。至被告雖否認有持上開水果刀抵住被害人
    戊○○之胸部，辯稱：伊僅持上開水果刀在被害人戊○○之面前晃動而已，並無
    施暴行為云云，但查被告於警訊時已自白其係持上開水果刀抵住被害人戊○○之
    胸部，令戊○○打開收銀機，其再下手行搶收銀機內之現金等情，（見偵查卷第
    十一頁），並經被害人戊○○供述屬實（見偵查卷第一四頁），足見被告上開所
    辯顯係事後避重就輕之詞，不足採信。另被告在前開商店內，持上開水果刀抵住
    被害人戊○○之胸部，及在被害人庚○○、己○○等二人之面前晃動，在客觀上
    均已足以至使被害人戊○○、庚○○、己○○等人不能抗拒。是罪證明確，被告
    之犯行堪以認定。
二、查上開水果刀質地堅硬，尖銳鋒利，在客觀上足於對人之身體、生命構成威脅，
    具有危險性，應係兇器甚明。本件被告持上開水果刀強盜，核其所為係犯刑法第
    三百三十條第一項之攜帶兇器強盜罪。其先後犯行，犯罪構成要件相同，顯係基
    於概括犯意反覆為之，為連續犯，應依法加重其刑。至被告之犯罪時間均係在九
    十一年二月一日以後即刑法修正公布生效後，故應適用修正後之刑法處斷，並無
    新舊法律比較之問題。原判決調查後適用刑法第三百三十條第一項、第五十六條
    ，並審酌被告正值壯年，不思以正當職業謀生取財，竟持刀連續強盜他人財物，
    嚴重危害社會安全，及犯後坦承大部分犯行、態度良好等一切情形，量處被告有
    期徒刑十年（並與已判決確定之加重竊盜罪所處之有期徒刑一年，定其應執行刑
    為有期徒刑十年八月），又以扣案之上開水果刀乙把及紅色膠帶乙捲，均係被告
    所有，業據其陳明在卷（見本院卷第五十三頁），且為供犯本件犯罪所用之物，
    並依刑法第三十八條第一項第二款之規定宣告沒收，認事用法核無違誤，量刑亦
    妥適。被告上訴意旨雖指摘原判決未依自首之規定減輕其刑不當，但查被告之行
    為並不符合自首之規定（詳如後述），是其上訴並無理由，應予駁回。又本件並
    無證據證明被告係為供本件強盜之用，始竊取上開ＩＭＱ—一○六號重型機車，
    故尚難認該強盜罪與已判決確定之加重竊盜罪係屬具有牽連關係之裁判上一罪，
    被告之輔佐人認該二罪係屬裁判上一罪，縱被告對於加重竊盜罪部分已撤回上訴
    ，該撤回上訴並不生效，是加重竊盜罪部分仍視為已上訴云云，尚有誤會，併此
    敘明。
三、又刑法第六十二條所謂自首係以對於未發覺之罪投案而受裁判為要件，如案已發
    覺，則被告縱有投案陳述自己犯罪之事實，亦祇可謂為自白，不能認為自首；又
    所謂發覺，固非以有偵查犯罪權之機關或人員確知其人犯罪無誤為必要，而於對
    其發生嫌疑時即得謂為已發覺；但此項對犯人之嫌疑，仍須有確切之根據得為合
    理之可疑者，始足當之，若單純主觀上之懷疑，要不得謂為已發生嫌疑（最高法
    院二十六年上字第四八四號、七十二年台上字第六四一號判例參照）。查本件依
    承辦警員林枝萬於九十一年二月二十五日所撰寫之職務報告內即陳明：「職於九
  十一年二月二十五日十五時許，在大里市○○路○段二五八巷內，發現乙○○騎
    一部ＩＭＱ—一○六號機車行跡可疑，當要向前盤查時，宋嫌心虛突然騎乘機車
    加速逃逸，職即騎警用機車在後追擊，經與民眾合力，於十五時三十分，在大里
    市○○路與東興路口，將宋嫌逮獲」等情（見偵查卷第三二頁），並於原審審理
    時到庭結證稱：「因為當時被告在太平搶劫便利超商時候，被害人有看到機車號
    碼，我們依據報案說歹徒有騎機車ＩＭＱ—一○六號機車，我是在下午發現被告
    騎ＩＭＱ—一○六號，所以我就追蹤，我在大里市○○路○○路口追到他的車子
    ，我有叫他停車，但是他沒有停車，我有通報派出所有看到這部車。華曄公司的
    人有幫忙出來抓被告，他們以為被告只有竊盜，後來我們抓到被告，在被告車上
    查到水果刀，後來和超商的錄影帶比對，發現不但是他竊盜還有搶超商。我們是
    根據報案追查。當初被告要搶超商時就已經被我們同事發現，因為他行跡可疑，
    他在纏繞手指，因為沒有其它事證，我們同事就放他走，不到二十分鐘，這家超
    商就搶了，我們私底下知道一定是他。只是我們不知道他用什麼交通工具」等語
    （見原審卷第三三頁）。證人即「ＯＫ便利商店」之店員己○○亦到庭結證稱：
    「我們是去指認的。當時我被強盜後就有報案，我有發現歹徒是騎一部ＩＭＱ—
    一○六號機車，他的車子放旁邊，我有看到，他去騎車時我特別注意，他出去的
    時候大約有逗留一分鐘左右所以我有看到，依據具體事證，我有看到他的臉型。
    因為被告當時帶全罩式安全帽，開口很大，有看到他的臉。警員帶他去的時候我
    們指認」等語（見原審卷第三二頁）。足見本件有偵查犯罪權限之警員，於追捕
    被告時對於被告之犯罪，已有確切之根據，對之產生合理之懷疑，斯時被告之犯
    罪應已被發覺，是被告於其後經追查指認後坦承犯罪，應係自白，並非自首，亦
    附此說明。
四、據上論結，應依刑事訴訟法第三百六十八條，判決如主文。
本案經檢察官丁○○到庭執行職務。
中      華      民      國      九十一      年    五    月    三十一    日
                                   臺灣高等法院臺中分院刑事第八庭
                                         審判長法  官  羅  得  村
                                               法  官  陳  毓  秀
                                               法  官  劉  榮  服
右正本證明與原本無異。
如不服本判決應於收受送達後十日內向本院提出上訴書狀，其未敘述上訴之理由者並
得於提起上訴後十日內向本院補提理由書（均須按他造當事人之人數附繕本）。
                                               書記官  陳  俞  豪
中      華      民      國    九十一     年      六       月     三     日
附錄論罪科刑法條
刑法第三百三十條
犯強盜罪而有第三百二十一條第一項各款情形之一者，處七年以上有期徒刑。
前項之未遂犯罰之。
                                                                        Ｆ
